【裁判字號】    95,交訴,34
【裁判日期】    950425
【裁判案由】    過失致死
【裁判全文】
臺灣臺南地方法院刑事判決              95年度交訴字第34號
公  訴  人  臺灣臺南地方法院檢察署檢察官
被      告  乙○○
上列被告因過失致死案件，經檢察官提起公訴（95年度偵字第20
03號），本院依簡式審判程序判決如下：
    主  文
乙○○從事業務之人，因業務上之過失致人於死，處有期徒刑伍
月，如易科罰金，以參佰元折算壹日。緩刑貳年。
    事  實
一、乙○○考領有大貨車職業駕駛執照，受僱於嘉輝交通車業股
    份有限公司（下稱嘉輝公司）擔任司機，負責載運貨物，為
    從事駕駛運輸業務之人，於民國94年11月10日上午9 時30分
    許前某時，駕駛車牌號碼8K-828號營業大貨車，沿臺南縣將
    軍鄉○○村○○○○○路由北向南方向行駛，嗣於當日上午 9
    時30分許，途經臺17線148.2 公里設有閃光黃燈與該路西側
    無名道路T 型交岔路口時，本應注意駕駛車輛應注意車前狀
    況，隨時採取必要之安全措施，汽車行駛至交岔路口時，應
    遵守燈光號誌行進、轉彎，若行駛方向燈光號誌為閃光黃燈
    時，表示為「警告」，亦即車輛應減速接近，注意安全，小
    心通過，而依當時天候晴、日間自然光線、路面鋪裝柏油、
    路面乾燥、無缺陷及無障礙物、視距良好、閃光號誌運作正
    常，並無不能注意之情事，竟疏於注意車前狀況，又未確實
    遵守閃光黃燈號誌之減速接近、注意安全、小心通過之指示
    ，仍貿然以時速45公里之速度行駛，致未能及時採取閃避或
    煞停之安全措施，適林吳不騎乘腳踏車亦沿同路由北向南行
    駛，欲橫越臺17線左轉進入該無名道路時，亦未注意行駛方
    向之燈光號誌為閃光紅燈時，應依閃光紅燈號誌之指示，先
    停車確認有無行駛臺17線南北向車輛接近，且須容由行駛臺
    17 線上南北向之車輛優先通過後，始得續行橫越臺17線，
    竟無視於乙○○車沿臺17線北往南行駛，業已接近閃光燈號
    設置處，即逕自橫越臺17線，以致在臺17線北往南行向之內
    側快車道上，遭乙○○所駕駛上開營業大貨車右前車頭、右
    前側防捲入護欄撞及腳踏車前輪，致林吳不人車倒地，受有
    頭部外傷合併硬膜下出血、顱底骨折、左側第六、七根肋骨
    骨折合併氣胸等傷害，經送往財團法人奇美醫院柳營分院急
    救，仍延至同月18日因顱內出血合併血氣胸不治死亡。乙○
    ○則於肇事後，犯罪未被偵查機關發覺前，即向據報到場處
    理車禍事宜且尚不知肇事者為何人之臺南縣警察局學甲分局
    交通事故處理小組警員林文仁，主動表示其即為肇事車輛之
    駕駛者而自首，並坦承犯行進而接受裁判。
二、案經林吳不之子甲○○告訴及臺南縣警察局學甲分局報請臺
    灣臺南地方法院檢察署檢察官據報相驗後簽分偵查起訴。
    理  由
一、程序方面─
  (一)按除被告所犯為死刑、無期徒刑、最輕本刑為3 年以上有期
    徒刑之罪或高等法院管轄第一審案件者外，於法院行準備程
    序進行中，被告先就被訴事實為有罪之陳述時，審判長得告
    知被告簡式審判程序之旨，並聽取當事人、代理人、辯護人
    及輔佐人之意見後，裁定進行簡式審判程序；且受命法官行
    準備程序，與法院或審判長有同一之權限，刑事訴訟法第27
    3條之1第1項及279條第2 項前段分別定有明文。本件被告乙
    ○○所為係犯死刑、無期徒刑、最輕本刑為3 年以上有期徒
    刑以外之罪，其於準備程序中就被訴事實為有罪之陳述，經
    受命法官告知簡式審判程序之旨，並聽取公訴人、被告及辯
    護人之意見後，本院認為適宜由受命法官獨任進行簡式審判
    程序。
  (二)簡式審判程序之證據調查，不受刑事訴訟法第159條第1項、
    第161條之2、第161條之3、第163條之1及第164條至第170條
    規定之限制，亦為同法第273條之2所明文。是此，證人即告
    訴人甲○○於警詢中之陳述、道路交通事故現場圖、道路交
    通事故調查報告表(一)(二)、財團法人奇美醫院柳營分院診斷證
    明書及臺南縣警察局學甲分局道路交通事故肇事人自首情形
    紀錄表，本院自可採為證據，先此敘明。
二、認定犯罪事實所憑證據及理由─
  (一)上開犯罪事實，業據被告乙○○於警詢、偵查及本院審理中
    坦承不諱【臺灣臺南地方法院檢察署94年度相字第1634號相
    驗卷（下稱上開相驗卷）第4 頁至第12頁、第60頁至第61頁
    ，本院95年4 月11日準備程序及審判筆錄】，並經證人即告
    訴人甲○○於警詢證述明確（參上開相驗卷第13頁至第16頁
    ），且有卷附道路交通事故現場圖、道路交通事故調查報告
    表(一)、(二)、道路交通事故現場蒐證照片29幀及財團法人奇美
    醫院柳營分院診斷證明書（參上開相驗卷第21頁至第23頁、
    第33頁至第47頁、第25頁）可佐，與被告供述內容互核無異
    ，足認被告自白確與事實相符。
  (二)按汽車行駛時，駕駛人應注意車前狀況，隨時採取必要之安
    全措施；汽車行駛至交岔路口，應遵守燈光號誌行進、轉彎
    ，閃光黃燈表示「警告」，車輛應減速接近，注意安全，小
    心通過，道路交通安全規則第94條第3項、第102 條第1項第
    1款及道路交通標誌標線號誌設置規則第211 條第1款分別定
    有明文，此為一般汽車駕駛人所應注意並確實遵守之事項，
    被告考領有大貨車職業駕駛執照，除為被告自承在卷外（參
    上開筆錄），並提出駕駛執照供本院審酌，被告對上開規定
    理當知之甚詳，駕車時應注意上揭規定並確實遵守之。本件
    肇事地點為一設有閃光號誌之交岔路口，被告之行車方向為
    閃光黃燈，被害人行車方向為閃光紅燈，而當時天候晴朗、
    日間自然光線、路面鋪裝柏油、路面乾燥、無缺陷及無障礙
    物、閃光號誌運作正常、視距良好，客觀上並無不能注意之
    情事，有上開道路交通事故調查報告表可憑，且依被告之智
    識、能力復無任何不能注意之情事，仍疏於注意車前人車動
    態，又未遵守閃光黃燈號誌之減速、注意安全、小心通過等
    指示，竟貿然以時速45公里之速度持續前行，且在發現被害
    人時，已距其車右前方僅約8 公尺之距離，因此根本無法採
    取及時閃避或煞停之安全措施，以致該車右前車頭撞及被害
    人腳踏車前輪，致使被害人人車倒地而肇事，其對本件車禍
    肇事確有過失已臻明確。再本件交通事故肇事原因經臺灣臺
    南地方法院檢察署檢察官囑託臺灣省臺南區車輛行車事故鑑
    定委員會鑑定結果，亦認「被告駕駛大貨車，行經設有閃光
    黃燈號誌岔路口，未減速慢行，未注意車前狀況」為肇事原
    因，有該鑑定委員會94年12月22日南鑑字第0945904577號函
    附鑑定意見書在卷足按（參上開相驗卷第75頁至第77頁），
    益證被告確有上述過失甚明。
  (三)雖本件被害人騎乘腳踏車未注意上開肇事路段設有閃光紅燈
    號誌，應停車注意有無左右來車，並俟確定無車駛近時，方
    得橫越該處道路，逕自騎乘腳踏車橫越上開道路，以致肇事
    ，被害人駕駛行為亦有疏失，至於上開行車事故鑑定委員會
    鑑定意見，認被害人肇事原因為行經設有閃光黃燈之號誌肇
    事岔路口，未依規定左轉，左偏行駛，變換車道未注意安全
    距離，惟本院依據上述證據，認被害人當時係於T 型岔路口
    欲左轉彎進入該無名產業道路，彼時該無名產業道路之號誌
    為閃光紅燈，是被害人應注意即為行經閃光紅燈，應停車再
    行較為適當，故認上開鑑定所悖於本院之認定，為本院所不
    採。再按過失致死罪規範之目的，在處罰行為人因個人之過
    失而致他人受有死亡之行為，祇以行為人之有過失為致死亡
    之一原因為已足，有司法院字第631 號解釋意旨可供參照。
    故縱認被害人對於本件交通事故之發生，有前揭過失，仍不
    能解免被告應負之過失責任，併為敘明。
  (四)被害人確因本件行車事故受有頭部外傷合併硬膜下出血、顱
    底骨折、左側第六、七根肋骨骨折合併氣胸等傷害，經送醫
    不治死亡，亦經臺灣臺南地方法院檢察署檢察官督同檢驗員
    相驗明確，有勘驗筆錄、相驗屍體證明書、驗斷書及相驗屍
    體照片15幀在卷足稽（參上開相驗卷第49頁、第52頁至第58
    頁、第65頁至第72頁），依前揭說明，被告過失行為與被害
    人死亡之結果具有相當因果關係。
  (五)綜上所述，本案事證明確，被告過失致死犯行，可以認定。
三、論罪科刑之理由─
  (一)核被告乙○○係營業大貨車駕駛，已據其供承於前，係從事
    駕駛業務之人，其駕駛前開大客車，從事駕駛業務時肇事，
    並致被害人死亡之行為，係犯刑法第276條第2項之業務過失
    致人於死罪。再被告於肇事後於警方尚不知何人犯罪前，即
    主動向前往處理之員警林文仁坦承肇事，並接受裁判等情，
    有上揭臺南縣警察局學甲分局道路交通事故肇事人自首情形
    附卷可稽（參上開相驗卷第48頁），符合刑法第62條前段規
    定之自首要件，依法應減輕其刑。
  (三)本院審酌被告駕駛汽車未能遵守行車安全規定，一時疏忽肇
    事，剝奪他人寶貴生命，並使其親人受有天人永隔而無法回
    復之傷痛，犯罪所生損害重大，惟本件肇事，被告雖有過失
    ，然被害人應負主要過失責任，已如上述，且被告犯後坦承
    犯行，態度良好，且與被害人家屬達成和解，並已履行完畢
    ，有臺南縣將軍鄉95年民調字第3號調解書在審卷可憑（參
    審卷第14頁至第15頁）等一切情狀，量處如主文所示之刑，
    並諭知易科罰金之折算標準。
  (三)被告前未曾受有期徒刑以上刑之宣告，有臺灣高等法院被告
    前案紀錄表在卷可按，渠因一時失慮，偶罹刑典，經此偵審
    程序及刑之宣告後，應知警惕，信無再犯之虞，本院認前開
    所宣告之刑，以暫不執行為適當，併宣告緩刑2 年，以啟自
    新。
四、適用之法律─
  (一)刑事訴訟法第299條第1項前段、第273條之1第1項。
  (二)刑法第276 條第2項、第41條第1項前段、第62條前段、第74
    條第1款。
  (三)罰金罰鍰提高標準條例第1條前段、第2條。
本案經檢察官丙○○到庭執行職務。
中    華    民    國    95    年    4     月    25    日
                  交通法庭  法  官  張維君
上正本證明與原本無異。
如不服本判決，應於判決送達後10日內，向本院提出上訴狀（應
附繕本）。
中    華    民    國    95    年    4     月    25    日
                            書記官  陳慧玲
附錄本案論罪科刑法條全文：
中華民國刑法第276條第2項
從事業務之人，因業務上之過失犯前項之罪者，處5 年以下有期
徒刑或拘役，得併科3千元以下罰金。


司法院資訊處製作；財團法人民間司法改革基金會備份。
